【裁判字號】    97,台上,1697
【裁判日期】    970424
【裁判案由】    貪污
【裁判全文】
最高法院刑事判決            九十七年度台上字第一六九七號
上  訴  人  甲○○
上列上訴人因貪污案件，不服台灣高等法院台南分院中華民國九
十六年十二月五日第二審判決（九十六年度上訴字第八一五號，
起訴案號：台灣雲林地方法院檢察署九十五年度偵字第六０三一
號），提起上訴，本院判決如下：
    主  文
上訴駁回。
    理  由
按刑事訴訟法第三百七十七條規定，上訴於第三審法院，非以判
決違背法令為理由，不得為之。是提起第三審上訴，應以原判決
違背法令為理由，係屬法定要件。如果上訴理由書狀並未依據卷
內訴訟資料，具體指摘原判決不適用何種法則或如何適用不當，
或所指摘原判決違法情事，顯與法律規定得為第三審上訴理由之
違法情形，不相適合時，均應認其上訴為違背法律上之程式，予
以駁回。本件上訴人甲○○上訴意旨略稱：(一)、檢察官於偵查中
對上訴人有諸多言詞，其並非屬法律應加重減輕之事由，而係主
觀認定上訴人有罪而為威脅利誘之詞，原審未詳細斟酌檢察官偵
查中全部之對話內容，即認檢察官於偵查中對上訴人並無威脅利
誘情事，於法有違。又參照原審勘驗沈字黃、吳年枝於檢察官偵
查中，其與上訴人相關部分所供述之內容，檢察官係整理其自己
之意見及心證而為紀錄，而非整理沈字黃、吳年枝散亂供述之內
容。另沈字黃於檢察官偵查中並未主動供述上訴人知道吳年枝係
人頭，而係檢察官以上訴人之供述筆錄為不當誘導；又吳年枝以
台語回答「ㄏㄟ、ㄏㄟ」，其真意應係未聽到「所長沈字黃有當
場交代甲○○筆錄日期要填寫破案日期之前，不然會被抓包」等
情。乃原審就上開各情未詳予調查釐清，而論述檢察官於偵查中
並未誘導沈字黃、吳年枝供述，亦於法有違。(二)、依原審勘驗檢
察官偵查筆錄所載結果，足見上訴人確不知吳年枝係人頭及有冒
領檢舉獎金之事，上訴人並係於請示所長及分局長後，由所長沈
字黃決定倒填檢舉筆錄日期，上訴人復未參與請領檢舉獎金之過
程，亦未從中分得任何檢舉獎金，足見上訴人與沈字黃、吳年枝
間，並無犯意聯絡及行為分擔。乃原審就上情未詳予斟酌，即為
不利上訴人之認定，於法有違。(三)、第一審判決依刑法第五十九
條之規定對沈字黃部分予以減輕其刑，而上訴人本件犯罪之情節
顯較沈字黃為輕，乃原審就上訴人部分未依刑法第五十九條之規
定予以減輕其刑，於法有違。(四)、上訴人就沈字黃查緝病死豬之
詳情並不知情，上訴人亦不知沈字黃情資之來源及是否有檢舉人
等情，其情節與警方辦案之模式無違。且參照上訴人於檢察官偵
查中相關筆錄之內容，益見上訴人並不知沈字黃查緝詳情，上訴
人與沈字黃間並無共同之犯意，尚不得以上訴人製作吳年枝筆錄
係在查獲私宰之後，及吳年枝供述各情與實情略有不符，即推定
上訴人與沈字黃等人有共同之犯意。又原審急欲結案而潦草結束
庭訊，上訴人配偶乃致函原審請予上訴人有申辯之機會，嗣原審
方在勉強之氣氛中草草結案，上訴人要求傳喚證人亦遭拒絕。另
沈字黃相關之供述均未經具結，其供述各情並無證據能力，乃原
審採其供述各情為不利上訴人認定之依據，於法有違等語。
惟查原判決認定上訴人有原判決事實欄所記載之共同依據法令從
事公務之人員，利用職務上之機會，詐取財物犯行，係以訊據上
訴人雖否認有前揭犯行，辯稱：伊與沈字黃、吳年枝間並無犯意
聯絡，伊係因沈字黃之交待才倒填筆錄製作日期云云。然查上訴
人確有前揭犯行，業據上訴人於檢察官偵查中自白甚詳，核與沈
字黃、吳年枝分別於檢察官偵查及第一審審理中所供述之情節相
符。又雲林縣警察局虎尾分局土庫分駐所自民國九十二年十一月
十日至九十三年二月六日間，並無民眾檢舉屠宰病死豬之報案紀
錄，有土庫分駐所受理民眾各類案件報案紀錄登記簿附卷可稽。
此外並有上訴人製作之吳年枝檢舉筆錄、吳年枝領取新台幣（下
同）五十萬元獎金領據、吳年枝之元長郵局帳戶匯款明細及提款
單等附卷可資佐證，堪認上訴人上開自白各情係屬事實。參酌上
訴人親自參與查緝屠宰病死豬案，其顯對該案緣由知之甚詳，並
於製作吳年枝檢舉筆錄時發覺吳年枝對案情並不了解，而製作相
關檢舉筆錄係為領取檢舉獎金，且知悉事後之檢舉不得領取檢舉
獎金等情，卻仍將查獲資料提供予吳年枝照唸，並於請示分局長
後復與沈字黃商討，而遵從沈字黃之指示倒填製作筆錄之日期，
以遂行彼等詐取檢舉獎金之犯行，上訴人與沈字黃、吳年枝間，
顯具有犯意聯絡及行為分擔之共同正犯關係。上訴人雖另辯稱：
伊及沈字黃、吳年枝於檢察官偵查中之自白，係出於檢察官不當
之威脅利誘及誘導云云。然查經原審詳細勘驗比對上訴人及沈字
黃、吳年枝於檢察官偵查中自白及供述各情結果，檢察官偵查筆
錄雖非逐句逐字記錄，然按檢察官若係以法定刑度及減免之事由
曉諭被告，其與刑事訴訟法第一百五十六條第一項之規定無違。
經查檢察官於偵查中係以上訴人所犯係貪污治罪條例之重罪可能
被關，而力勸上訴人率先自白方有證人保護法等減免規定之適用
，且於偵查中陪同上訴人出庭之上訴人選任辯護人，亦於檢察官
偵查中力勸上訴人自白，尚不得謂檢察官訊問上訴人有脅迫利誘
情事；又檢察官於偵查中整理沈字黃、吳年枝散亂之供述，並詢
問其整理彼等散亂供述之結果是否即係彼等之意思，而沈字黃、
吳年枝均以「是」等字表示與彼等意思相符，檢察官再將其整理
沈字黃、吳年枝供述之結果記載於筆錄上，其間亦無誘導違背沈
字黃、吳年枝之情事。上訴人否認辯解各語，無非係屬事後卸責
之詞，不足採信等情，予以綜合判斷。因而維持第一審論處上訴
人共同依據法令從事公務之人員，利用職務上之機會，詐取財物
罪刑之判決，駁回上訴人在第二審之上訴，已於判決內說明其所
憑之證據及認定之理由，從形式上觀察，並無違背法令之情形。
按證據之取捨與證據之證明力如何，均屬事實審法院得自由裁量
、判斷之職權；苟其此項裁量、判斷，並不悖乎通常一般之人日
常生活經驗之定則或論理法則，又於判決內論述其何以作此判斷
之心證理由者，即不得任意指摘其為違法，而據為提起第三審上
訴之合法理由。原判決綜合上述各項證據資料，據以論述說明檢
察官於偵查中對上訴人及沈字黃、吳年枝，並無不當之威脅利誘
或誘導情事，上訴人確有前揭犯行等情，乃其採證認事調查職權
之合法行使，並無違背論理法則及經驗法則或有理由不備等情事
，不容任意指為違法。又事實審法院是否依刑法第五十九條之規
定對被告酌減其刑，係屬事實審法院得依職權自由裁量之事項，
尚不得以事實審法院未依刑法第五十九條之規定酌減其刑，執為
上訴第三審之理由。上訴意旨指摘原審未依刑法第五十九條之規
定對上訴人酌量減輕其刑，於法有違云云，並非有據。上訴意旨
並未陳明曾聲請原審傳喚何位證人及用以證明何事，其任意空泛
指摘原審拒絕傳喚證人云云，並非合法上訴第三審之理由。又縱
認上訴意旨所稱之證人係指上訴人配偶信函中所載之沈字黃，然
原審縱再傳喚沈字黃到庭，亦非即能為有利於上訴人之論斷，尚
不得任意指摘原審有應於審判期日調查之證據而未予調查之違法
。另沈字黃於檢察官偵查及第一審審理中之供述均經具結，有其
證人結文附卷（九十五年度偵字第五九一八號卷第一九三頁、第
一審卷第一００頁），上訴意旨未依卷內資料而任意指摘，並非
有據。又本院為法律審，以審核下級審法院裁判有無違背法令為
職責，不及於對被告犯罪事實有無等之相關之調查，故當事人不
得向本院主張新事實或提出新證據。上訴人附於上訴理由狀向本
院提出之上訴人配偶信函及沈字黃自白書等，本院無從予以調查
審酌。上訴意旨並未依據卷內資料具體指摘，徒憑己意，或就原
判決已有說明之事項，或就原審判斷證據證明力之合法職權行使
，漫指其違法，重為單純事實上之爭執，難謂係適法上訴第三審
之理由，其上訴違背法律上之程式，應予駁回。
據上論結，應依刑事訴訟法第三百九十五條前段，判決如主文。
中    華    民    國  九十七  年    四    月  二十四  日
                      最高法院刑事第一庭
                          審判長法官  董  明  霈
                                法官  林  茂  雄
                                法官  張  祺  祥
                                法官  蕭  仰  歸
                                法官  何  菁  莪
      本件正本證明與原本無異
                                      書  記  官
中    華    民    國  九十七  年    五    月    一    日
                                                   Ｋ


司法院資訊處製作；財團法人民間司法改革基金會備份。
